【裁判字號】    91,訴,245
【裁判日期】    920324
【裁判案由】    違反槍砲彈藥刀械管制條例
【裁判全文】
台灣苗栗地方法院刑事判決                          九十一年度訴字第二四五號
    公  訴  人  臺灣苗栗地方法院檢察署檢察官
    被      告  甲○○
    選任辯護人  林詮勝律師
右列被告因違反槍砲彈藥刀械管制條例案件，經檢察官提起公訴（九十年度偵字第五
一三號），本院判決如左：
    主  文
甲○○未經許可，持有可發射子彈具有殺傷力之改造手槍，累犯，處有期徒刑壹年拾
月；併科罰金新臺幣拾萬元。罰金如易服勞役，以銀元參佰元即新台幣玖佰元折算壹
日。扣案之改造手槍壹支（仿Walther工廠半自動手槍，槍枝管制編號：0000000000
號，含彈匣壹個）沒收。
    事  實
一、甲○○有竊盜、違反麻醉藥品管理條例等前科。民國八十九年間，復因違反槍砲
    彈藥刀械管制條例案件，經本院判處有期徒刑三月確定，甫於八十九年十一月十
    三日易科罰金執行完畢。猶不知悔改，竟於同年十二月初，利用郵政劃撥方式，
    以新台幣六千元購得具殺傷力仿 Walther廠半自動手槍製造之改造玩具手槍一把
    （含彈匣），不具殺傷力之子彈一顆、子彈半成品四顆及底火四十顆後，即未經
    許可而不法持有上開手槍。嗣於九十年一月十一日二十一時許，在苗栗縣造橋鄉
    ○○路三七之一四號內，為警查獲，並扣得上揭具殺傷力仿半自動手槍改造之玩
    具手槍一把及上揭不具殺傷力之子彈一顆、子彈半成品四顆、底火四十顆。
二、案經苗栗縣警察局移送臺灣苗栗地方法院檢察署檢察官偵查起訴。
    理  由
一、訊據被告甲○○固不否認持有上開槍枝之事實，惟矢口否認有違反槍砲彈藥刀械
    管制條例之犯行，辯稱：該槍枝是玩具槍，不能擊發子彈，因槍管是封死的。鑑
    定中該槍管之所以被貫通，可能是查獲時綽號「黑狗」之警員故意陷害所致。該
    綽號「黑狗」之警員，亦就是本案查獲當時為警訊筆錄之警員云云。惟查，被告
    所持有之槍枝，經送內政部警政署刑事警察局鑑定結果，認為【送鑑改造手槍壹
    枝（槍枝管制編號：0000000000），係以仿Walther工廠半自動手槍製造之金屬
    玩具槍，將槍管車通改造而成，其擊發機械正常，具發射子彈功能，認具有殺傷
    力】等情，有內政部警政署刑事警察局九十年一月二十九日刑鑑字第七三九四號
    鑑驗通知書一紙附卷可稽。被告所持有之槍枝既可發射子彈、具有殺傷力，係屬
    槍砲彈藥刀械管制條例第四條第一項第一款之槍枝無疑。而被告確持有該槍枝，
    並以該槍之槍柄打傷案外人李榮議（傷害部分未據告訴），嗣為警循報前往被告
    居所而當場查獲槍枝及子彈一顆、子彈半成品四顆、底火四十顆等一批（子彈部
    分經鑑定並未具殺傷力）之事實，亦有九十年一月七日李榮議之檢舉筆錄及照片
    二幀在卷可參。又前開槍枝確為被告所持有，且持有期間均只有被告一人保管使
    用等情，復經被告於偵審中供認屬實，從而，有關該槍枝槍管貫通改造部分，雖
    無積極證據證明係被告所為，而無從另論被告是否另製造槍枝犯行（該部分未
    經起訴），然被告確已不法持有得以發射子彈、具殺傷力之槍枝，堪稱事證明確
    ，其犯行洵堪認定。次查，被告雖辯稱被警員陷害云云，然就被告與該警員間有
    何恩怨，又不能具體說明，只供稱：因該警員當初將他提報流氓云云。惟按流氓
    之提報有一定之作業程序，原非警員一人即可辦理，且提報流氓之作業尚須經警
    政機關初審、覆審方可決定，被告既未能具體敘明與該警員間有何恩怨，逕空言
    辯稱係某一參與作業之警員故意陷害云云，即顯屬無據。又當時為被告製作警訊
    筆錄之警員乙○○，經被告聲請傳喚到庭對質時，被告又改稱並不認識對方，彼
    此間亦無恩怨，綽號「黑狗」者應係另有其人云云。益證該警察局縱另有綽號「
    黑狗」之警員，然被告對其認識亦不深，連該人並非為其製作警訊筆錄之乙○○
    都會認錯，實難謂彼此間有何深仇大恨可言。另衡以常情，警察人員查獲槍枝後
    ，如明知為玩具槍，竟擅行將查扣之證物予以貫通改造為具殺傷力之槍枝，從而
    入人於罪，其罪責之重，身為警務人員均能理解，若無深仇大恨，焉可能冒此重
    大風險？況依前揭內政部警政署刑事警察局鑑驗結果顯示，本案查獲同時扣得之
    子彈一批，經送鑑定結果，認為「送鑑之子彈一顆，係玩具槍金屬彈殼加裝鉛質
    彈頭（直徑約五MM）組合而成之改造子彈，經試射無法擊發（檢視其內無火藥）
    ，依現狀認為不具殺傷力。送鑑子彈半成品四顆，均認係玩具槍金屬彈殼（其中
    二顆經拆解檢視，內填裝有底火藥），未具金屬彈頭，依現狀認不具殺傷力。送
    鑑底火四十顆，均認係玩具槍用底火帽」等情，換言之，子彈部分均經認定並無
    殺傷力。若查獲之警員已故意改造槍枝，又何以不同時改造子彈？顯亦與事理有
    違。末查有關執勤警員於查獲槍枝後之標準作業程序，【應自偵查過程開始迄槍
    枝送請鑑定完畢止，由查獲警員先將該槍枝證物照相、加封後送專責承辦人員送
    請鑑定。承辦人員收領證物後，依規定填寫刑事案件採驗紀錄表，就該槍枝證物
    ，填寫名稱、單位、數量、特徵、採證時間、採證處所、送檢時間、鑑定機關、
    鑑驗事項等；如該槍枝證物未能及時送鑑，警察局亦均有獲案專用槍櫃保管】，
    有苗栗縣警察局九十一年十一月二十六日九一苗警刑鑑字第０九一００三０三八
    五號函附卷可稽。而依證人警員乙○○審理中證稱：本件槍枝於查獲後，自製作
    警訊筆錄後，即由查獲員警將該槍握把部分，先經被告捺印、簽名後使用塑膠袋
    封存，並依程序保管於警察局之槍械庫，再送鑑定等語，經比對卷附之「刑事案
    件證物採驗紀錄表」內容，其上之「內政部警政署刑事警察局九十年一月十七日
    」之「收文章」，即本件查獲之槍枝確係於九十年一月十一日扣案後，已依程序
    封存、保管，並於同月十七日即送鑑定，核與前揭之標準作業程序相符。因認被
    告上開所辯，無非畏罪卸責之詞，難以遽採，併此敘明。
二、核被告甲○○未經許可，持有改造手槍之行為，係犯槍砲彈藥刀械管制條例第十
    一條第四項未經許可持有可發射子彈具有殺傷力之槍枝罪。又被告前因違反槍砲
    彈藥刀械管制條例案件，經本院判處有期徒刑三月確定，甫於八十九年十一月十
    三日易科罰金執行完畢，有臺灣高等法院被告全國前案紀錄表、臺灣苗栗地方法
    院檢察署刑案資料查註紀錄表等在卷可按，其於執行完畢後五年內復犯本件法定
    本刑為有期徒刑以上之刑之罪，為累犯，應依刑法第四十七條規定加重其刑。爰
    審酌被告前所犯之罪即係係違反槍砲彈藥刀械管制條例罪名，經論罪科刑並執行
    完畢後，甫出獄未滿一月，即又購買上開槍枝並即不法持有之，足證其惡性重大
    ；又犯罪經查獲後，於偵審中仍矢口否認犯行，顯見並無悛悔之意。本應從重量
    刑，惟念被告持有該槍枝期間尚短等一切情狀，量處如主文所示之刑，並就宣告
    罰金刑部分，併諭知易服勞役之折算標準。扣案之改造手槍一支（仿Walther 工
    廠半自動手槍，槍枝管制編號：0000000000號，含彈匣壹個），屬違禁物，應依
    刑法第三十八條第一項第一款規定宣告沒收。其餘扣案之子彈一顆（業經試射）
    、子彈半成品四顆及底火四十顆，既經鑑定無殺傷力，即非違禁物，亦與本件被
    告所犯之罪名無關，爰不宣告沒收。
據上論斷，應依刑事訴訟法第二百九十九條第一項前段，槍砲彈藥刀械管制條例第十
一條第四項，刑法第十一條前段、第四十七條、第四十二條第二項、第三十八條第一
項第一款，現行法規所定貨幣單位折算新臺幣條例第二條，判決如主文。
本案經檢察官廖啟村到庭執行職務。
中      華      民      國    九十二    年      三      月    二十四    日
                                      臺灣苗栗地方法院刑事第一庭
                                          法  官  楊  台  清
右正本證明與原本無異。
如不服本判決，應於判決送達後十日內向本院提出上訴狀( 應附繕本 )。
                                          書記官  溫  顯  仁
中      華      民      國    九十二    年      三      月    二十四    日
附錄本案論罪科刑法條全文
槍砲彈藥刀械管制條例第十一條第四項
未經許可，持有、寄藏或意圖販賣而陳列第一項所列槍砲者，處一年以上七年以下有
期徒刑，併科新臺幣七百萬元以下罰金。


司法院資訊處製作；財團法人民間司法改革基金會備份。
